臺灣高等法院臺中分院刑事判決　　　　　　　　　九十三年度上訴字第一三二六號
　　上 訴 人即
　　被　　　告　甲○○
右上訴人因偽證案件，不服臺灣苗栗地方法院九十三年度訴字第一四一號中華民國九
十三年七月十四日第一審判決（起訴案號：臺灣苗栗地方法院檢察署九十二年度偵字
第四二八五號），提起上訴，本院判決如左：
      主  文
上訴駁回。
      事  實
一、緣案外人李金龍以葉武生積欠其債務為由，對葉武生提出刑事詐欺告訴後，葉武
    生欲換取李金龍之撤回告訴，遂意圖供行使之用，於八十五年七月五日，偽造案
    外人丙○○與其為共同發票人，共同簽發發票日為八十五年七月五日，到期日為
    八十五年七月二十五日，票面金額為新台幣（下同）三百萬元之商業本票一紙，
    交給案外人邱河霖代書，請邱河霖代書轉交給李金龍，李金龍因此轉向丙○○追
    索，丙○○遭追索後不甘被偽造，乃對葉武生提起偽造有價證券告訴，葉武生被
    起訴後關於偽造有價證券部分，歷經多年纏訟，終經本院於九十一年九月十一日
    以九十年度重上更（一）字第一八０號判處有期徒刑三年，並經最高法院於九十
    二年三月十九日以九十二年度台上字第一二九五號駁回上訴確定。
二、葉武生在本院九十年度重上更（一）字第一八０號審理其偽造有價證券案件中，
    為脫免其刑責，竟於戊○○接到本院傳票後，葉武生及曾在本票上代為簽署丙○○姓名地址之甲○○ (簽署時不知情 )，一同前往找戊○○，三人相約到苗栗縣
    後龍鎮○○路六十五號見面，討論開庭時要如何陳述，葉武生竟唆使甲○○及戊○○，將來在該案件開庭審理時要虛偽陳述：戊○○已獲得丙○○之授權，始要
    求甲○○代為簽署丙○○之姓名及地址等語，戊○○ (已判決確定 )乃與甲○○
    基於共同偽證之犯意聯絡，由戊○○先於九十年十二月十日上午十時許，在該案
    件審理時供前具結，並就是否已獲得丙○○之授權與該案案情有重要關係之事項
    ，向法院虛偽證述：「葉武生請我們吃飯，那天丙○○他要上班沒有辦法簽，叫
    我去處理。」、「那天我到葉武生家裡，早上十一點多去，要去處理丙○○本票
    事情，碰到一位後龍余小姐（指甲○○），我告訴她丙○○有授權要簽本票的來
    龍去脈，她就在本票上簽丙○○的名義、住址。」、「．．當時本票放在事務桌
    上，因為前一天葉武生有講好叫我去簽本票，叫我隔天去事務所，我去沒有人，
    只有遇到余小姐。」、「因為三百萬元本票金額太大，我不願意簽，我跟余小姐
    講後，她願意簽。」云云，戊○○復承上偽證犯意，於九十一年一月十四日上午
    十時十分許，在該案件審理時供前具結，並就是否已獲得丙○○之授權與該案案
    情有重要關係之事項，再度向法院虛偽證述：「．．．我與甲○○約在葉武生事
    務所附近的菜市場，然後一起進去，進去後沒有人，我在辦公室電話下面看到一
    張本票，我就跟甲○○說叫她寫丙○○的名字、地址，我去上廁所。因為我尿急
    ，我只是上了一下子而已，沒有到一、二十分鐘。」、「因為我與甲○○是很好
    ，她也知道葉武生土地登記在丙○○名下，我叫她不要怕，簽一簽。」云云。甲○○亦於九十一年一月十四日上午十時十分許，在該案件審理時供前具結，並就
    是否已獲得丙○○之授權與該案案情有重要關係之事項，向法院虛偽證述：「．
    ．．有一天吃飯的時候，戊○○就跟丙○○說：『葉武生叫我拿三百萬元的本票
    ，是要拿去給你簽，或是你要來簽』，丙○○說：『我身分證、印章都在你那邊
    ，你幫我簽一簽就好，我在上班也不能去』，當時有戊○○、他太太、丙○○還
    有我四個人，是在戊○○家中吃飯，有喝一點點酒，大約是晚上七、八點左右．
    ．．。」、「戊○○就告訴她說最好是你自己來簽，丙○○就說我什麼東西都交
    給你還怕什麼，而且土地也不是我的，只是買我的名字。」、「當時我是聽戊○○說土地登記丙○○名下，丙○○要簽本票給葉武生作保障。戊○○當天就約我
    說我們聯絡看看，我們就約在葉武生家見面。」、「當時我想拜託葉武生幫我介
    紹生意給我作，因為他是省農會代表，也想要請戊○○幫我引薦，所以戊○○才
    會說約在葉武生家，戊○○約十一點到葉武生家，但是十一點多才到，到的時候
    ，發現都沒人，我與戊○○約在菜市場附近見面，一起到達葉武生事務所，發現
    裡面沒人，進去時，戊○○就說他肚子很痛，要去廁所，他從他口袋中拿出一張
    丙○○的身分證，你先簽一下，當時本票我不知道從哪裡拿出來，我只看到戊○○有去拿電話，戊○○就拿本票給我簽，叫我說先簽一下沒關係，你也有聽到丙○○說已經說都委託我處理，甲○○妳怕什麼，如果有事情，我會負責，我想說
    大家都那麼熟，所以就幫他寫了，戊○○上廁所大約一、二十分鐘左右。出來之
    後，他就說寫好了沒，．．．。」、「因為戊○○約我去葉武生家，他說要去拿
    三百萬的本票，我是想要去看看有無生意可做，所以才跟他去。」、「當時戊○○要去上廁所，說有事他負責。」、「．．．當時是戊○○叫我開的。」、「去
    的時候，沒有人在，門沒鎖，但是沒有人在。當時大約十一點多才到，差不多十
    一點半左右離開。」、「戊○○說沒關係，你也有聽到丙○○說的話，戊○○就
    叫我寫。」云云，企圖影響法院對案情判斷之正確性。
三、嗣本院以戊○○及甲○○上開證詞均不可採，判處葉武生犯有偽造有價證券罪，
    並認戊○○涉嫌與葉武生共犯該偽造有價證券罪，依職權舉發而移送台灣苗栗地
    方法院檢察署偵辦，台灣苗栗地方院檢察署檢察官於受理該案偵辦中，戊○○在
    其上開證詞尚未被發覺前係出於偽證之前，主動向檢察官自白，供出其與甲○○
    向本院陳述上開證詞，均係出於葉武生唆使下所為而自首。
四、案經台灣苗栗地方院檢察署檢察官自動檢舉偵查起訴。
      理  由
一、訊據被告甲○○雖否認犯右開罪行，辯稱：伊在九十年度重上更（一）字第一八
    ０號案九十一年一月十四日審理時所言是戊○○告訴伊的，戊○○並有寫授權書
    與伊云云，惟查被告於偵查中坦承不知丙○○有無授權簽發系爭三百萬元本票，
    並於原審坦承為右開偽證犯行 (見原審卷第二十二、三十四頁 )，復有被告與戊○○二人在本院九十年度重上更（一）字第一八０號葉武生偽造有價證券乙案中
    ，為如事實欄二所示之虛偽不實之證詞及證人結文三紙在卷可按（參見台灣苗栗
    地方法院檢察署九十一年度偵字第四一七八號偵查卷第一三三至第一三四頁、第
    一四一頁背面至第一四四頁），而被告及戊○○上開證詞，亦經本院該案認為不
    可採，對葉武生所犯偽造有價證券罪部分，判處有期徒刑三年，並經最高法院駁
    回上訴並確定，分別有本院九十年度重上更（一）字第一八０號刑事判決及最高
    法院九十二年度台上字第一二九五號刑事判決正本各一件在卷可參。另證人丙○○於本院審理時證述：甲○○所言．．．有一天吃飯的時候，戊○○就跟丙○○
    說：『葉武生叫我拿三百萬元的本票，是要拿去給你簽，或是你要來簽』，丙○○說：『我身分證、印章都在你那邊，你幫我簽一簽就好，我在上班也不能去』
    ，當時有戊○○、他太太、甲○○及我四個人等語不實在。至被告所提戊○○所
    書之授權書僅載述戊○○託被告於系爭本票上寫丙○○名字及住址之事實，與被
    告事後為上開偽證無涉，尚難據為有利被告之認定，另被告所舉之證人劉佳田、
    丁○○均證述：不知甲○○是否有偽證之情事等語，亦難據為有利被告之認定，
    綜上所述，本件事證明確，被告所辯顯係脫卸之詞，不足採信，其犯行應堪認定
    。
二、核被告甲○○所為，係犯刑法第一百六十八條之偽證罪。被告甲○○與戊○○二
    人間，有犯意聯絡及行為分擔，為共同正犯 (本案共犯戊○○雖有二次具結後虛
    偽陳述，然其係在同一案件中所為，所侵害者僅係一個國家法益，僅成立單純之
    一罪 )。原審認被告罪證明確，審酌被告因受葉武生之教唆，一時失慮，企圖幫
    案外人葉武生脫罪，在法院審理時公然具結為虛偽陳述，挑戰國家司法威信及犯
    罪後之態度等一切情狀，並參酌檢察官之具體求刑，依刑法第二十八條、第一百
    六十八條，處有期徒刑五月，核其認事、用法、量刑均無不當，雖丙○○於本院
    審理時表示要原諒被告，然偽證罪主要係侵害國家法益，尚難據此予以酌減，被
    告上訴否認犯罪，核無理由，應予駁回。
三、另依最高法院九十三年一月八日九十三年度台上字第一四一號判決要旨：「被告
    固有緘默權，且受無罪推定之保障，不須舉證證明自己無罪，惟此均屬消極之不
    作為，如被告積極教唆他人偽證，為自己有利之供述，此作為對司法審判之公正
    ，進行侵害，不能無罰，此與上述法律對其消極不作為之保障，自屬有別。」則
    唆使被告二人犯偽證罪之案外人葉武生，涉犯教唆偽證罪嫌，應由檢察官另行偵
    辦，併予敘明。
四、據上論斷，應依刑事訴訟法第三百六十八條，判決如主文。
    本案經檢察官乙○○到庭執行職務。
中      華      民      國      九十三      年      十一    月    四    日
                                    臺灣高等法院臺中分院刑事第九庭
                                          審判長法  官  陳  筱  珮
                                                法  官  張  國  忠
                                                法  官  康  應  龍
右正本證明與原本無異。
如不服本判決應於收受送達後十日內向本院提出上訴書狀，其未敘述上訴之理由者並
得於提起上訴後十日內向本院補提理由書（均須按他造當事人之人數附繕本）。
                                                書記官  黃  薰  慧
中      華      民      國      九十三   年      十一     月     五     日
                                                                        Ｉ
